【裁判字號】    97,上訴,5932
【裁判日期】    980225
【裁判案由】    違反槍砲彈藥刀械管制條例
【裁判全文】
臺灣高等法院刑事判決                97年度上訴字第5932號
上  訴  人
即  被  告  甲○○
選任辯護人  吳茂榕律師
上列上訴人因違反槍砲彈藥刀械管制條例案件，不服臺灣板橋地
方法院97年度訴字第602號，中華民國97年10月31日第一審判決
（起訴案號：臺灣板橋地方法院檢察署96年度偵字第10675號）
，提起上訴，本院判決如下：
    主  文
上訴駁回。
    事  實
一、甲○○明知可發射子彈具有殺傷力之改造槍枝及子彈，屬於
    槍砲彈藥刀械管制條例第4 條第1 項第1 款、第2 款管制之
    槍砲及彈藥，非經主管機關許可，不得持有之，竟於民國96
    年5 月7 日前二、三日之某不詳時間，在位於臺北縣板橋市
    ○○路276-2 號2 樓201 室住處，未經許可，收受某真實姓
    名、年籍均不詳之成年友人所交付之可發射子彈具有殺傷力
    之仿德制點22改造手槍1 支（槍枝管制編號：0000000000號
    ，含彈匣1 個）及具殺傷力之口徑9mm 制式子彈1 顆，而無
    故持有之。嗣於96年5 月7 日18時10分許，為警在臺北縣板
    橋市○○路276-2 號2 樓201 室住處桌上查獲，並扣得具殺
    傷力之上開改造手槍1支（含彈匣1個）、具殺傷力之上開子
    彈1顆及不具殺傷力之改造子彈14顆。
二、案經臺北縣政府警察局板橋分局報告臺灣板橋地方法院檢察
    署檢察官偵查起訴。
    理  由
壹、程序部分：
    按被告以外之人於審判外之陳述，雖不符刑事訴訟法第159
    條之1 至第159 條之4 之規定，而經當事人於審判程序同意
    作為證據，法院審酌該言詞陳述或書面陳述作成時之情況，
    認為適當者，亦得為證據；當事人、代理人或辯護人於法院
    調查證據時，知有刑事訴訟法第159 條第1 項不得為證據之
    情形，而未於言詞辯論終結前聲明異議者，視為有前項之同
    意，刑事訴訟法第159 條之5 第1 項、第2 項分有明文。經
    查，本判決下列所引用之被告以外之人於審判外之陳述（包
    括書證），檢察官、被告及辯護人於原審及本院言詞辯論終
    結前均未聲明異議，爰審酌上開證據資料製作時之情況，尚
    無違法不當及證明力明顯過低之瑕疵，亦認為以之作為證據
    應屬適當，故揆諸前開規定，認前揭證據資料有證據能力。
貳、實體部分：
一、訊據被告甲○○矢口否認有何違反槍砲彈藥刀械管制條例犯
    行，辯稱：在案發前數天，伊之友人陳昱璘、許敦謙曾拿前
    揭改造槍枝及制式子彈至伊位於臺北縣板橋市○○路276-2
    號2 樓201 室住處，向伊炫耀，當時伊向他們表示，趕快將
    槍彈帶走，之後伊就先出門，迄至警方查獲時，方知伊住處
    有該等改造槍枝及制式子彈，伊對於其屋內有上開違禁物品
    均不知情，伊並未持有前揭改造手槍及制式子彈云云。經查
    ：
(一)警方於上開時間，在被告甲○○位於臺北縣板橋市○○路27
    6-2 號201 室住處桌上扣得改造手槍1 支及制式子彈1 顆之
    事實，業據證人即臺北縣政府警察局板橋分局後埔派出所警
    員黃怡文於原審審理時證述明確外（詳原審97年6月16日審
    判筆錄第3-5頁），並有警方所製作之搜索扣押筆錄、扣押
    物品目錄表各乙份、案發現場暨扣押物品照片計11幀在卷可
    佐（詳96年度偵字第10675號偵查卷第30-33頁），復有前揭
    扣案之改造手槍1支及制式子彈1顆扣案可資佐證。而前揭扣
    案之槍枝、子彈經送內政部警政署刑事警察局鑑定結果，認
    送鑑改造手槍1支（槍枝管制編號：0000000000號），係由
    仿德製點22改造手槍，由仿FN廠1910型半自動手槍製造之槍
    枝，換裝土造金屬槍管而成，擊發功能正常，可供擊發適用
    子彈使用，研判具殺傷力；另送鑑子彈15顆，鑑定情形如下
    ：(1)制式90子彈1顆，認係口徑9mm制式子彈，經試射，可擊
    發，認具殺傷力；(2)5顆，認均係金屬彈殼及直徑6. 0＋－
    0.5mm金屬彈頭組合而成，經拆解檢視，內不具底火、火藥
    ，認不具殺傷力；(3)9顆，認均係金屬彈殼，此有該局96 年
    6月8日刑鑑字第0960075858號槍彈鑑定書在卷可稽，是扣案
    之上開改造手槍1支及制式子彈1顆均確具有殺傷力甚明。
(二)被告於原審審理時雖以前揭情詞置辯，然被告於偵訊時係供
    稱：「（問：扣案的槍及子彈是何人所有？）我不知道為何
    那些東西還在我家，許敦謙及陳昱璘大約在警察來時的兩三
    天前拿到我住處給我看，目的是要炫耀」、「（問：查獲前
    兩三天許敦謙將扣案槍及子彈拿到你房間？）我不確定是許
    敦謙拿來的，因為當時是許敦謙及陳昱璘一起來找我，所以
    我不確定，當時他們要離開時，我還有請他們把槍彈帶走，
    但是我也不曉得為何他們沒有帶走」等語（詳96年度偵字第
    10675號偵查卷第63頁、第72-73頁），另於原審審理時自承
    ：「（檢察官問：在你房間被查獲的槍彈是誰帶來的？）之
    前是陳昱璘與許敦謙帶來的，我有請他們帶走，後來我真的
    不知道為何東西會出現在我房間」等語（詳原審97年6月16
    日審判筆錄第20頁），足見警察於96年5月7日查獲扣案之槍
    枝及子彈前兩三天，上揭扣案之槍枝及子彈即已出現在被告
    住處無訛。
(三)證人陳俊文於原審審理時證稱；「當天與女友一同去找被告
    ，後來伊與被告出去的時候，只有我女友在家，然後她打電
    話給我，說有警察來，被告不敢回去，但我的女友在，我只
    好回去，我回到家才發現桌上有槍彈」等語（見原審卷第65
    頁、66頁）。其次，證人黃怡文於原審審理時亦證稱：扣案
    之槍彈是在房間的桌面上查獲，房間約七、八坪，只有一個
    床，就是單純一個房間沒有衛浴設備，一進房間就看到桌子
    ，桌上的東西蠻明顯的等語（詳原審97年6月16日審判筆錄
    第4-5頁），另觀諸卷附之現場照片，被告之房間至為狹小
    ，除擺放單人床墊及櫥櫃外，其餘空間僅足擺放小型方桌，
    而小型方桌上則有槍、彈、吸食器、香菸、啤酒、打火機、
    煙灰缸等物，此有現場照片在卷可按（詳96年度偵字第1067
    5號偵查卷第30頁），可見扣案槍彈係放置在被告房間內明
    顯可見之位置，而上開房間既係由被告管領使用中，則被告
    對於前開扣案槍彈之存在，應可一目了然，輕易察覺，是其
    辯稱：並未發覺友人未將扣案之槍彈帶離住處云云，顯有悖
    於常情。再者，稽之扣案之槍枝及子彈皆屬違禁物品，且此
    等槍彈於交易市場上，均有相當之價格，價值不斐，一般人
    豈有隨意棄置在他人住處之理，因之，堪可認定扣案之槍彈
    應係被告之不詳姓名、年籍之友人交由被告所持有無誤，是
    被告上揭辯解無非係事後卸責之詞，不足採信。
(三)綜上所述，本件事證明確，被告犯行堪予認定，應予依法論
    科。
二、核被告甲○○所為，係犯槍砲彈藥刀械管制條例第8 條第4
    項未經許可持有可發射子彈具殺傷力之改造手槍罪及同條例
    第12條第4 項未經許可持有具殺傷力之子彈罪。復按未經許
    可持有手槍，其持有之繼續，為行為之繼續，亦即一經持有
    手槍，罪已成立，但其完結須繼續至持有行為終了時為止，
    此有最高法院88年第8 次刑事庭會議決議可參。查被告甲○
    ○最初持有本件扣案之改造手槍及制式子彈之時間不詳，然
    其持有行為均繼續至96年5 月7 日始被查獲，自應均逕適用
    現行法之規定論處。又被告所犯上開二罪，係以一持有行為
    而同時觸犯之，為想像競合犯，應依刑法第55條規定，從一
    重之未經許可持有可發射子彈具有殺傷力之改造手槍罪處斷
    。
三、原審認被告罪證明確，適用槍砲彈藥刀械管制條例第8條第4
    項、第12條第4項，刑法第11條前段、第55條、第42條第3項
    、第38條第1項第1款之規定，及審酌被告於此社會治安日益
    惡化之際，猶持有上開具殺傷力之改造槍枝及子彈，危害社
    會治安甚鉅，並斟酌其犯罪之動機、目的、手段、智識程度
    、犯後否認犯行等一切情狀，量處有期徒刑3年6月，併科罰
    金新台幣6萬元，並就罰金部分諭知如易服勞役之折算標準
    。復說明扣案之可發射子彈具有殺傷力之仿德製點22改造手
    槍1支（槍枝管制編號：0000000000號，含彈匣1個），為違
    禁物，不問屬於犯人與否，應依刑法第38條第1項第1款規定
    宣告沒收之。至扣案之具殺傷力之制式子彈1顆，已於鑑驗
    時經實際試射擊發，該子彈所遺留之彈頭、彈殼已失子彈效
    用，非屬違禁物，自無庸予以宣告沒收；至不具殺傷力之改
    造子彈14顆，亦非屬違禁物，亦無庸予以宣告沒收。其認事
    用法及量刑，均無違誤，被告上訴意旨，仍執陳詞，否認犯
    罪，為無理由，其上訴應予駁回。
據上論斷，應依刑事訴訟法第368條，判決如主文。
本案經檢察官劉文水到庭執行職務。
中    華    民    國    98    年     2    月    25    日
                  刑事第一庭審判長法  官  葉騰瑞
                                  法  官  王炳梁
                                  法  官  莊明彰
以上正本證明與原本無異。
如不服本判決，應於收受送達後10日內向本院提出上訴書狀，其
未敘述上訴之理由者並得於提起上訴後10日內向本院補提理由書
（均須按他造當事人之人數附繕本）「切勿逕送上級法院」。
                                  書記官  吳金來
中    華    民    國    98    年     2    月    25    日
附錄：本案論罪科刑法條全文
槍砲彈藥刀械管制條例第8條第4項
未經許可，持有、寄藏或意圖販賣而陳列第 1 項所列槍枝者，處
 3 年以上10年以下有期徒刑，併科新臺幣700 萬元以下罰金。
槍砲彈藥刀械管制條例第12條第4項：
未經許可，持有、寄藏或意圖販賣而陳列子彈者，處 5 年以下有
期徒刑，併科新臺幣 300 萬元以下罰金。


司法院資訊處製作；財團法人民間司法改革基金會備份。
